【裁判字號】    90,台上,7689
【裁判日期】    901219
【裁判案由】    盜匪
【裁判全文】
最高法院刑事判決                                九十年度台上字第七六八九號
    上  訴  人  甲○○
    選任辯護人  鍾耀盛律師
右上訴人因盜匪案件，不服台灣高等法院中華民國九十年八月十七日第二審更審判決
（九十年度上更（三）字第七一號，起訴案號：台灣台北地方法院檢察署八十四年度
偵字第一九三○七號），提起上訴，本院判決如左：
    主  文
上訴駁回。
    理  由
按刑事訴訟法第三百七十七條規定：上訴於第三審法院，非以判決違背法令為理由，
不得為之。是提起第三審上訴，應以原判決違背法令為理由，係屬法定要件；如果上
訴理由狀並未依據卷內訴訟資料具體指摘原判決不適用何種法則或如何適用不當，或
所指摘原判決違法情事，顯與法律規定得為第三審上訴理由之違法情形不相適合時，
均應認其上訴為違背法律上之程式，予以駁回。本件原判決撤銷第一審關於上訴人甲
○○部分之科刑判決，改判仍論該上訴人以共同連續意圖為自己不法所有，以藥劑致
使不能抗拒而取他人之物罪，判處有期徒刑捌年。係依憑上訴人坦承部分犯罪之自白
，及被害人吳文賜、戴宗誼、謝碩禎、吳松齡、張正勇、王偉南、倪登河、吳仁德、
黃永進、陳啟泰及夏文清等人於警訊、檢察官偵查中、第一審或原審調查時指訴之證
詞，並參酌卷附臺北市政府警察局萬華分局贓物認領保管收據、利民當舖登記簿影本
、支票影本、扣案作案所用之藥劑、內政部警政署刑事警察局民國八十四年九月十五
日刑醫字第四六七二○號鑑驗書（檢測扣案藥劑含有 Triazoiam成份，為鎮靜、催眠
劑）暨所附藥品手冊、被害人黃永進在第一商業銀行南京東路分行帳號000000
00000號存摺影本等證據資料，而為論斷，已敘述其所憑之證據及認定之理由。
而以上訴人於原審前審時辯稱：伊有精神上之疾病，神智不清，始罹本案云云，係事
後圖卸之詞，不足採信。在理由內依憑卷證資料，詳加指駁；並說明上訴人於第一審
提出之診斷證明書雖載上訴人罹有情感性精神病，且有ＦＭ２安眠藥戒斷症狀，惟該
診斷證明書係起訴後之八十四年十二月十八日所出具，證明書上且載明「非訴訟使用
」，已難證明上訴人於「行為時」有何精神耗弱之情形，且上訴人於為警查獲之初，
在警訊及檢察官偵查中，亦始終未曾為精神耗弱之抗辯，甚且表示知道以此手法賺錢
甚快，因缺錢用，始才犯案，知道錯了等語，足徵上訴人於本件行為時，應無精神耗
弱而得減輕其刑之情形之理由。從形式上觀察，原判決並無採證違反法則之違法情形
存在。按採證認事、證據取捨及證據證明力之判斷，俱屬事實審法院之職權，苟無違
背證據法則，自不能指為違法。又證據違法屬訴訟程序違背法令，須其違背法令於判
決主旨有影響時，始得據為第三審上訴之合法理由，至其證據違法對於判決有無影響
，應由第三審法院參酌原判決、卷存證據資料及上訴理由等加以判斷，其於當事人或
其辯護人聲請調查之證據，或涉及其他應否依職權調查之證據，雖未予調查，但依個
案之具體情形認為無調查之必要者，或僅涉及無關緊要之枝節問題而於判決之主旨無
影響者，此項漏未調查，本不屬刑事訴訟法第三百七十九條第十款之範圍，依同法第
三百八十條之規定，自不得執為第三審上訴之正當理由。查原判決認定：上訴人有原
判決附表所列之劫財犯行，係經上訴人自白，並參酌各該被害人指訴及共犯郭幸雪業
經原審法院前審判決確定，並有上開物證可資為證，雖其中被害人戴宗誼指稱：被害
物品有行動電話、金項鍊、現金新台幣（下同）十萬八千元；及被害人夏文清指述：
被害財物為四萬五千元；被害人吳文賜則稱：被害財物為五、六千元；被害人王偉南
指謂：被害財物為五千元云云，核與上訴人自白其劫取被害人之現金部分為戴宗誼六
千元、夏文清三萬二千元、吳文賜一千二百元、王偉南七百元等語，有些許差異，惟
原判決已於理由二、(四)說明因被害人就被害財物或不能確實指明金額，或有前後不一
之指訴，乃依罪疑惟輕法則，認上訴人劫得被害人財物部分應以上訴人所供係劫得戴
宗誼六千元、夏文清三萬二千元、吳文賜一千二百元、王偉南七百元為事實，核應無
違誤之處。上訴意旨以原判決所述上訴人劫取夏文清之財物究係四萬五千元抑三萬二
千元？劫取王偉南財物為七百元抑四百元？及原判決附表編號一之犯罪地點究係台中
市金鱷魚西餐廳或北一賓館內？而指摘原判決未予調查審認，又未傳喚郭幸雪到庭對
質，有判決違反證據法則、應於審判期日調查證據未予調查、理由不備之違法云云，
核係就原判決理由已說明之事項，及無關判決主旨之枝節問題，斤斤爭執，並非適法
之第三審上訴理由。次按刑事被告之上訴，以受有不利益之裁判，為求自己利益起見
請求救濟者，方得為之，若原判決並未論罪科刑，即無不利益可言，自不得上訴。本
件原判決理由七、已詳細敘明上訴人劫取被害人王偉南之空白支票簽發後行使一節，
因係上訴人於得手後打電話向王偉南之妻告稱：伊是王偉南女友之朋友，現王偉南與
女友要分手，須分手費，空白支票之金額可開多少？經王偉南之妻同意可開十二萬元
，伊才開的等語（偵字第一九三○七號卷第四十九頁反面、第五十頁），與被害人王
偉南所稱：甲○○利用伊昏睡後以賓館電話聯絡伊太太，與伊太太談判後自行簽下面
額十二萬元、日期八十四年九月五日等語相合（偵字第一九三○七號卷第六十五頁反
面、第一○三頁反面），而認該支票發票人既為王偉南之妻，且上訴人既已徵得王偉
南之妻同意始予簽發，則難認有偽造有價證券罪之成立，核係對上訴人有利之認定，
上訴意旨竟以原審未予傳訊王偉南之妻到庭證述，指摘原判決違法，上訴人對於此部
分有利於自己之判決，一併提起上訴，顯非合法。又按刑事判決之文字，如有顯係誤
寫而不影響全案情節與判決本旨者，已經宣示或送達後，仍可由原判決之法院依聲請
或本於職權以裁定更正之，大法官會議釋字第四三號解釋可資參照，此等因筆誤而生
之錯誤，既得以裁定更正，即無違背法令可言，不生上級審應予撤銷之問題。本件原
判決就上訴人所為如原判決附表編號十一之犯行，已於附表編號十一載明犯罪時、地
、犯罪方法、被害人夏文清、及被害物品甚明，原判決事實欄既已載明上訴人係下手
劫取被害人夏文清所有之財物，其第八行所載「有如附表編號十所示之財物」顯係「
有如附表編號十一所示之財物」之筆誤，而不影響全案情節，原判決既係誤繕，而得
予裁定更正，自不得執以提起第三審上訴。至於上訴人劫取被害人黃永進財物部分，
原判決事實載明：上訴人利用被害人黃永進意識不清，喪失自由意思，先劫取附表編
號九所示之現金六百元、呼叫器一個，隨即於當晚七、八時許，與黃永進一同前往台
北市○○○路附近慶豐商業銀行大安分行設置之提款機及世華聯合商業銀行設置之提
款機，由黃永進先後四次接續持其所有第一商業銀行提款卡輸入密碼，或由黃永進提
領，或由黃永進告知甲○○金融卡密碼，由甲○○代領，各領得三千元、二萬元、二
萬元及一千元，共四萬四千元，甲○○並下手劫取上開現金，得手後，花用剩餘一萬
元則置放在其台北市○○○路○段五十八巷六號七樓之一住處，其理由及原判決附表
均為一致之記載，上訴意旨指摘原判決有理由不備及應於審判期日調查之證據未予調
查之違法，尚非依據卷內訴訟資料為指摘之適法第三審上訴理由。其餘上訴意旨徒憑
個人意見，對原審採證認事，任意指摘，並就不影響判決本旨及判決結果之枝節問題
，執詞爭辯，漫指原審調查未盡，有判決適用法則不當、理由矛盾及理由不備等違法
，難認係適法之第三審上訴理由。其上訴違背法律上之程式，應予駁回。
據上論結，應依刑事訴訟法第三百九十五條前段，判決如主文。
中      華      民      國     九十     年     十二     月     十九     日
                              最高法院刑事第十一庭
                                  審判長法官  林  增  福
                                        法官  邵  燕  玲
                                        法官  吳  昆  仁
                                        法官  陳  世  雄
                                        法官  惠  光  霞
      右正本證明與原本無異
                                              書  記  官
中      華      民      國     九十     年     十二     月     二十五   日


司法院資訊處製作；財團法人民間司法改革基金會備份。
